【裁判字號】    90,台上,3089
【裁判日期】    900524
【裁判案由】    違反毒品危害防制條例
【裁判全文】
最高法院刑事判決                                九十年度台上字第三○八九號
    上  訴  人  乙○○
                甲○○
                丙○○
右上訴人等因違反毒品危害防制條例案件，不服台灣高等法院台南分院中華民國九十
年三月十九日第二審判決（九十年度上重訴字第一八二號，起訴案號：台灣台南地方
法院檢察署八十九年度偵字第九二八一、九四○四）號，提起上訴，本院判決如左：
    主  文
原判決撤銷，發回台灣高等法院台南分院。
    理  由
本件原判決認定林旭祥（另案起訴）於民國八十九年八月七日下午四時四十分許，在
高雄市○○○路瑜泉冰果室內，以新台幣（下同）五十二萬五千元之價格，向香港綽
號「小龍」之成年男子購買毒品海洛因磚一塊（淨重三百四十八點三四公克），由綽
號「小龍」者所委派在台灣而有共同概括犯意聯絡之綽號「大姐」之小弟即上訴人乙
○○及甲○○交付林旭祥。林旭祥販入海洛因後，於同日下午五時三十分許，持往高
雄市○○○路蘭卡威咖啡館內，欲售賣予郭敏華時，為警查獲，而供出其來源；並配
合警方於同日下午九時許，向綽號「小龍」者佯稱欲再購買海洛因。復由乙○○及甲
○○駕車持海洛因磚一塊（詳如原判決附表編號一所示），前往高雄市三民區○○○
路六十八號尚賓釣蝦場前，欲以一百零五萬元之價格售賣予林旭祥時，尚未交付，即
經警查獲。林旭祥又於同月十日下午三時三十分許，配合警方與大陸男子劉三傳取得
連繫，佯稱欲以二百萬元購買海洛因，劉三傳乃囑有共同販賣毒品犯意聯絡之上訴人
丙○○至台北市向綽號「小草」者領取意圖販賣而販入之海洛因，與林旭祥約定在台
中市○○路○段二四○號加州汽車旅館內交付。丙○○依指示持海洛因六十四小包（
詳如原判決附表編號二所示），欲售賣予林旭祥，尚未交付，為警查獲等情。因而撤
銷第一審判決，改判論處乙○○、甲○○共同連續販賣第一級毒品；丙○○共同販賣
第一級毒品罪刑。固非無見。
惟查：(一)被告之自白，須非出於強暴、脅迫、利誘、詐欺或其他不正之方法，且與事
實相符者，始得採為證據。如果被告之自白，係出於不正之方法，而非自由陳述，即
其取得自白之程序並非適法，則不問自白之內容是否確與事實相符，即不能採為判決
基礎。故審理事實之法院，遇有被告對於自白提出刑求之抗辯時，應先於其他事實而
為調查。甲○○於第一審及原審一再辯稱因遭警方恐嚇、毆打，致心生恐懼，而於警
訊中為不實之供述等語（見第一審卷第十五頁、第九○頁、第一一五頁，原審卷第六
○頁反面至第六十一頁、第七十四頁、第九○頁至第九十二頁、第一二○頁）。原審
對於此項刑求之抗辯，未先於其他事實而為調查，僅謂甲○○倘遭警方刑求逼供，應
於檢察官初訊時陳明，以昭雪清白，乃不此之為，反而陳明其警訊中所言為實在。嗣
後空言指稱被刑求取供，已屬無據（見原判決第五面第八行至第十七行）。徒以懸揣
臆測之詞，認無刑求情事，遽採該供述為判決之基礎，難謂於法無違。(二)原判決依憑
證人林旭祥之供述，認定乙○○與甲○○於八十九年八月七日下午四時四十分許，在
高雄市○○○路瑜泉冰果室內，交付海洛因磚一塊予林旭祥等情。但林旭祥於警局初
訊時供稱：「我在八十九年八月七日十六時四十分，與『小龍』約在高雄市○○○路
瑜泉冰果室交易，價錢新台幣五十二萬五千元，交易時由『小龍』在香港叫台灣高雄
市一位大姊跟我聯絡，大姊叫其小弟甲○○拿毒品海洛因過來約定地點交給我。」並
稱：「我只看見甲○○自行前來。」等語。嗣則改稱：「……（大姊）聯絡我到忠孝
一路瑜泉木瓜牛奶，由甲○○交給我毒品，當時乙○○也在現場，當時我不確定他們
是同夥……」等語（見三七九號警局卷第三頁至第四頁反面）。是林旭祥所為乙○○
有無在瑜泉冰果室參與售賣毒品之供述，前後不盡一致。原判決對於此項歧異之供述
，未說明取捨論斷之理由，已有判決不載理由之違法。且乙○○辯稱案發當日下午四
時十分許，伊曾以行動電話邀甲○○出遊，甲○○告知其在澄清湖附近之修車廠修車
，須至同日下午六時才能修好，伊在此之前均留在住處，未曾出門等語；並求調閱電
話通聯紀錄，及查明甲○○所稱之修車廠至其住處，暨其住處至瑜泉冰果室行車所需
時間（見原審卷第一○二頁至一○四頁）。此項證據調查之聲請，與乙○○之辯解是
否屬實及林旭祥前開供述之憑信性攸關，自應詳細調查，以期發現真實。乃原審未加
以調查，並謂徐雄獅係在現場為警查獲，故其調查證據之聲請核無必要（見原判決第
六面第十六行至第十八行）。但原判決事實欄記載乙○○係同日下午九時許在尚賓釣
蝦場交付毒品時，為警查獲，與乙○○所辯未參與同日下午四時四十分瑜泉冰果室交
付毒品部分之犯行，迥不相侔。原判決資為不予調查之論據，併嫌欠洽。(三)販賣毒品
罪，以行為人具有營利之意圖為必要。又，毒品危害防制條例第二條第二項規定，毒
品依其成癮性、濫用性及對社會危害性分為三級；復於同條例第四條就販賣不同品項
之毒品，分別定其處罰。故行為人有無營利之意圖，其所販賣者是否屬毒品危害防制
條例所稱之毒品及其品項，不但應憑證據認定之，且須於事實欄明白認定，始足為判
斷其適用法律正當與否之依據。原判決對於乙○○、甲○○及丙○○販賣海洛因，是
否具有營利之意圖，未明白認定，並敘明其憑以認定之證據及理由；而就其所售賣之
海洛因係屬第一級毒品，復未於事實欄翔實記載，致與主文及理由不相適合，亦有可
議。上訴意旨指摘原判決違背法令，尚非全無理由，應認有撤銷發回更審之原因。
據上論結，應依刑事訴訟法第三百九十七條、第四百零一條，判決如主文。
中      華      民      國     九十     年      五      月    二十四    日
                              最高法院刑事第五庭
                                  審判長法官  紀  俊  乾
                                        法官  黃  正  興
                                        法官  劉  介  民
                                        法官  陳  東  誥
                                        法官  張  春  福
      右正本證明與原本無異
                                              書  記  官
中      華      民      國     九十     年      五      月    二十八    日


司法院資訊處製作；財團法人民間司法改革基金會備份。
